【裁判字號】    98,台上,4670
【裁判日期】    980818
【裁判案由】    違反毒品危害防制條例
【裁判全文】
最高法院刑事判決            九十八年度台上字第四六七０號
上  訴  人  甲○○
選任辯護人  廖志堯律師
上  訴  人  乙○○
上列上訴人等因違反毒品危害防制條例案件，不服台灣高等法院
台中分院中華民國九十八年六月九日第二審判決（九十七年度上
訴字第一三九０、一三七四號，起訴案號：台灣彰化地方法院檢
察署九十六年度偵字第五三一八號，追加起訴案號：九十六年度
偵緝字第四八四號、九十六年度偵字第九九九一號），提起上訴
，本院判決如下：
    主  文
原判決關於乙○○販賣第一級毒品及販賣第二級毒品、暨甲○○
部分撤銷，發回台灣高等法院台中分院。
其他上訴駁回。
    理  由
一、撤銷發回（乙○○、甲○○販賣第一級毒品及販賣第二級毒
品）部分：
本件原判決維持第一審關於上訴人乙○○販賣第一級毒品累犯、
九罪、販賣第二級毒品累犯、六罪（如原判決附表壹編號一至十
五部分）；上訴人甲○○販賣第一級毒品七罪、販賣第二級毒品
四罪（如原判決附表貳部分）部分之判決，駁回渠二人該部分在
第二審之上訴，固非無見。
惟查：（一）、犯毒品危害防制條例第四條第一項至第四項、第
五條第一項至第四項前段、第六條第一項至第四項、第七條第一
項至第四項、第八條第一項至第四項、第十條或第十一條第一、
二項之罪，供出毒品來源，因而破獲者，得減輕其刑，同條例第
十七條定有明文，則施用毒品之人，如供出毒品來源因而破獲，
既得藉以邀求寬典減輕其刑，為擔保其所為不利於對向共犯之陳
述之真實性，尤應有足以令人確信其陳述為真實之補強證據，始
得據為不利被告之認定。本件乙○○、甲○○始終否認有何販賣
海洛因或甲基安非他命之犯行，原判決認渠二人有販賣海洛因或
甲基安非他命予陳天仁、王東榮、徐詠竣、劉忠志、周國誠、陳
富傑、謝憲忠等人（下稱陳天仁等）之犯行，無非係以證人陳天
仁等指證為其論罪之憑據，然陳天仁等所稱毒品係向乙○○、甲
○○購買，係屬有利於己之供述，自不能單憑其證言，為乙○○
、甲○○有販賣毒品事實之認定。則是否尚有其他足資佐證陳天
仁等所證確與事實相符之證據？原審未經調查審認，單憑陳天仁
等之證言，遽為乙○○、甲○○有販賣毒品海洛因或甲基安非他
命行為之認定，自嫌速斷。至於乙○○販賣甲基安非他命予張正
賢部分，原判決雖說明依卷附民國九十六年九月十八日下午七時
三十九分許張正賢與乙○○間之通聯電話譯文內容，堪認張正賢
於警詢時證述其向乙○○購買甲基安非他命之次數為四次為可信
等情（見原判決第十四頁倒數第五行以下）。然該通聯電話譯文
之內容為何？何以足以認定乙○○確有販賣乙○○甲基安非他命
四次之行為？原判決亦未詳加敘明，亦屬理由不備。（二）、原
判決事實認乙○○販賣第一級毒品海洛因及第二級毒品甲基安非
他命予徐詠竣各二次之犯行【如原判決事實欄一、(三)及事實欄二
、(三)所示】，於理由內說明：證人徐詠竣於原審審理中到庭固證
稱：伊沒有在九十四年五月間向乙○○購買海洛因兩次。惟另證
稱伊在偵訊所證實在（見原審卷第二二三頁），足見徐詠竣確有
向乙○○購買上揭毒品無訛，其於原審所證述未向乙○○購買海
洛因云云，顯係事後勾串迴護之詞，要不可採等語（見原判決十
五頁第十七至二二行）。經核卷內資料，徐詠竣於原審九十八年
四月二十八日審理時到庭作證，當庭否認有向乙○○購買海洛因
或甲基安非他命之行為，原審受命法官當庭提示並詢問徐詠竣對
其在九十五年三月二十日偵查筆錄所言是否實在時，徐詠竣固答
稱：「實在」。然遍查全卷，並無徐詠竣於檢察官九十五年三月
二十日偵查時作證之筆錄（該次筆錄係另一證人張正賢之訊問筆
錄，見偵字第一五七六號卷第四八至五十頁）。原判決採證亦屬
違法。（三）、本件原審採為判決基礎之證人劉忠志於警詢之陳
述、證人莊慶隆於第一審之證述，以及扣案另一支行動電話（原
查扣二支），於審判期日，未依刑事訴訟法第一百六十五條第一
項之規定，踐行調查程序向上訴人等提示、宣讀或告以要旨，使
其有辯解之機會，而逕採為認定上訴人等犯罪之論據，不但與直
接審理法則有違，且有應於審判期日調查之證據未予調查之違誤
。以上或為上訴人等上訴意旨所指摘，或為本院得依職權調查之
事項，應認原判決關於乙○○販賣第一級毒品及販賣第二級毒品
、暨甲○○部分，有撤銷發回更審之原因。至原判決理由四不另
為無罪諭知部分，本乎審判不可分之原則，併予發回。
二、上訴駁回（乙○○駕駛動力交通工具肇事，致人受傷而逃逸
）部分：
按第三審上訴書狀，應敘述上訴之理由，其未敘述者，得於提起
上訴後十日內補提理由書於原審法院，已逾上述期間，而於第三
審法院未判決前仍未提出上訴理由書狀者，第三審法院應以判決
駁回之，刑事訴訟法第三百八十二條第一項、第三百九十五條後
段定有明文。本件乙○○不服原判決提起上訴，就駕駛動力交通
工具肇事，致人受傷而逃逸罪部分（原判決附表壹編號十六部分
），並未敘述上訴理由（所具上訴理由狀僅敘述有關販賣第一級
毒品及販賣第二級毒品部分之上訴理由），迄今逾期已久，於本
院未判決前仍未提出，依上開規定，其有關駕駛動力交通工具肇
事，致人受傷而逃逸罪部分之上訴，自非合法，應予駁回。
據上論結，應依刑事訴訟法第三百九十五條前段、第三百九十七
條、第四百零一條，判決如主文。
中    華    民    國  九十八  年    八    月   十八   日
                      最高法院刑事第二庭
                          審判長法官  莊  登  照
                                法官  陳  世  淙
                                法官  許  錦  印
                                法官  蘇  振  堂
                                法官  蕭  仰  歸
      本件正本證明與原本無異
                                      書  記  官
中    華    民    國  九十八  年    八    月   二十   日
                                                      Ｅ


司法院資訊處製作；財團法人民間司法改革基金會備份。
